【裁判字號】    92,毒抗,225
【裁判日期】    921211
【裁判案由】    聲請觀察勒戒
【裁判全文】
臺灣高等法院高雄分院刑事裁定          九十二年度毒抗字第二二五號
    抗  告  人
    即  被  告  甲○○
    聲  請  人  台灣屏東地方法院檢察署檢察官
右抗告人因聲請觀察勒戒案件，不服台灣屏東地方法院中華民國九十二年十一月十日
裁定（九十二年度毒聲字第一五四０號），提起抗告，本院裁定如左：
      主      文
抗告駁回。
      理      由
一、原裁定意旨略以：被告甲○○於民國九十二年九月二十五日下午五時許回溯七十
    二小時內，在某不詳處所分別施用第一級毒品海洛因、第二級毒品安非他命，為
    警於九十二年九月二十五日下午五時許在屏東縣屏東市○○○路○段三五巷三二
    號查獲，訊據被告雖否認上揭犯行，惟查被告尿液經送檢驗後呈毒品安非他命、
    甲基安非他命、可待因、嗎啡陽性反應，有屏東縣衛生局、長榮大學分別出具之
    尿液檢驗報告附卷可稽，且有第一級毒品海洛因零點六公克、安非他命之玻璃管
    吸食器一支、自製過濾器一組扣案可佐，被告所辯顯不足採信，其施用毒品犯行
    堪予認定。經聲請人提出聲請，依毒品危害防制條例第二十條第一項及觀察勒戒
    處分執行條例第三條第一項、第二項規定，裁定將被告送勒戒處所觀察、勒戒。
二、抗告意旨，雖指稱：抗告人於九十二年九月二十三日至二十五日之間，曾感冒、
    咳嗽至藥局購買「國安感冒糖漿」服用。又向來有偏頭痛症狀，於案發前曾服用
    「興安診所」醫師所開Ｆ之處方，具有安眠舒緩疼痛之效用。是否感冒成藥含有
    甲基安非他命、嗎啡等成分，致檢驗時被誤認有施用海洛因，安非他命之行為。
    又警方查扣之白色粉末是抗告人購買草莓附贈之糖粉，不知是否送檢過程遭調包
    。另扣案之玻璃管吸食器，係當日凌晨三、四時許，同居女友陳玉兒之友人即綽
    號「小乖」女子返回抗告人之住處時，係「小乖」女子吸食所用，當時抗告人因
    病早已入睡，全然不知，又因房間為密室空間，抗告人極可能因此間接受染云云
    。
三、查警方於右述時地所查扣之玻璃管吸食器一支，自製過濾器一組及海洛因一包，
    確係被告所有之物，已據證人陳玉兒於警訊時證述明確。而上開海洛因一包經送
    法務部調查局鑑定結果，確係海洛因成分，有該局九十二年十月二十四日調科壹
    字第二四０００二七四一號鑑定通知書影本一份在卷可稽。又被告經警採其尿液
    送屏東縣衛生局檢驗結果，呈甲基安非他命及嗎啡陽性反應，有該局九十二年九
    月二十九日屏縣衛檢六字第九二０三三六號檢驗結果通知書影本一紙在卷可按。
    檢察官為求慎重，函請長榮大學就被告之尿液以氣相層析質譜儀法檢驗有無嗎啡
    、安非他命反應，經檢驗結果呈嗎啡及安非他命陽性反應，有該大學確認報告影
    本一紙在卷足憑。又按目前常用的尿液安非他命或嗎啡篩檢方式包括酵素免疫分
    析法（薄層色層分析法和放射免疫分析法。在文獻報告中，確實有藥品或食物因
    交叉反應（CROSS REACTOIN) ，可在尿液中測試中產生偽陽性（FALSE POSITIVE
    ) 之安非他命或嗎啡反應，惟利用精密之儀器分析，將可排除偽陽性之可能，而
    得到正確的答案，因此篩檢結果必須進一步確認。在目前最常用之確認方法為氣
    相層析質譜儀分析法，此因乃在良好的操作條件下，以氣相層析質譜儀作藥物及
    其代謝產物定性及定量分析，幾乎不會有偽陽性反應產生；至於「坐於服用安非
    他命，施用海洛因旁者，其尿液檢驗結果是否可能有安非他命或海洛因（嗎啡）
    反應」；因法律問題及道德考量，迄今尚未有關於二手吸食安非他命或海洛因之
    文獻報告。但就理論上而言，吸食安非他命或海洛因時，因可造成空氣中懸浮之
    安非他命或海洛因，而由呼吸道吸入體內，所以有可能會造成類似自行吸食之效
    果，此時，空氣中之藥物濃度，將是導致二手吸食者是否呈現尿液測試陽性反應
    之重要因素。如吸食之密閉空間愈小。旁人吸食量愈多，相處時間愈久，與吸食
    者距離越近，則受影響之可能性愈大；又於吸食煙毒者及麻醉藥品者旁，同時吸
    入該吸食者燃燒之藥物所排出之氣體（即俗稱之二手煙），能否在尿液中被檢出
    煙毒或安非他命反應，文獻上尚無此類研究報告。然按本局檢驗煙毒經驗研判，
    若非處於空間狹小之密閉，並故意大量吸入該氣體，應不至於尿液中代謝出煙毒
    反應，此有臺灣臺北地方法院另案函詢回覆之行政院國軍退除役官兵輔導委員會
    臺北榮民總醫院（下稱榮民總醫院）八十三年四月七日（八三）北總內字第０三
    ０五九號函影本及臺灣板橋地方法院另案函詢回覆之法務部調查局（下稱調查局
    ）八十二年十月一日（八二）陸（一）八二０九二七一二號函影本各一份附卷可
    憑。是觀以本件被告前開所辯並非如上揭函文所述係在密閉狹小空間且大量吸入
    毒品之氣體一情且其經警採集之尿液，第二次經長榮大學以氣相層析質譜儀分析
    法檢驗結果，確均呈嗎啡及安非他命陽性反應一情已如前述，是依前開說明，本
    件在排除偽陽性反應產生可能之情形下，足徵被告前所辯，要屬卸責之詞，顯不
    足採。綜上以觀，原裁定於法尚無不合，抗告意旨，仍執前詞，指摘原裁定不當
    ，為無理由，應予駁回。
四、據上論斷，應依刑事訴訟法第四百十二條，裁定如主文。
中    華    民    國     九十二     年      十二      月     十一       日
                              臺灣高等法院高雄分院刑事第三庭
                                  審判長法官  周賢銳
                                        法官  黃建榮
                                        法官  謝宏宗
右正本證明與原本無異。
不得再抗告。
                                      書記官  賴梅琴
中    華    民    國     九十二     年      十二      月     十  五     日
                                                                        Ｆ


司法院資訊處製作；財團法人民間司法改革基金會備份。
